臺灣臺南地方法院刑事判決
110年度交訴字第80號
公  訴  人  臺灣臺南地方檢察署檢察官
被      告  黃鳳龍




選任辯護人  洪銘憲律師
(法扶律師)        
上列被告因公共危險案件，經檢察官提起公訴（110年度撤緩偵
字第129號），被告於準備程序中就犯罪事實為有罪之陳述，經
合議庭裁定由受命法官獨任進行簡式審判程序後，判決如下：
    主  文
黃鳳龍犯駕駛動力交通工具發生交通事故，致人傷害而逃逸，免
刑。
    犯罪事實
一、黃鳳龍於民國107年6月26日23時10分許，騎乘車牌號碼000-
    000號普通重型機車，沿臺南市永康區中正南路由西向方向
    行駛，行經該路288號前時，原應注意車前狀況隨時採取必
    要之安全措施，而依當時情形天候晴、夜間有照明、路面乾
    燥、無缺陷、亦無障礙物、視距良好，並無不能注意之情事
    ，適有羅馨語騎乘車牌號碼000-000號普通重型機車，沿同
    向行駛於黃鳳龍左前方，欲右轉至中正南路288號加油站加
    油，雙方車輛乃發生擦撞，雙方均人車倒地，羅馨語並受有
    雙膝挫傷併瘀傷、左足挫傷併瘀傷、右手挫傷併瘀傷等之傷
    害（過失傷害部分，未據告訴）。詎黃鳳龍肇事後明知羅馨
    語已受傷，竟基於肇事逃逸之故意，騎乘機車逃離現場，嗣
    經員警依羅馨語所提供之車牌號碼，循線查獲。
二、案經臺南市政府警察局永康分局移送臺灣臺南地方檢察署檢
    察官偵查起訴。
　　理  由
壹、程序部分：
一、起訴合法要件之審查：
　1.按撤銷緩起訴處分，只須對外表示即屬有效（參考司法院院
    字第2550號解釋）。又所謂「對外表示」，檢察官於緩起訴
    期間屆滿前，就其撤銷緩起訴處分之內部意思決定明確表達
    於外部，即足當之，送達撤銷緩起訴處分書正本，僅屬其方
    法之一，如將撤銷緩起訴處分書意旨公告於檢察機關牌示處
    ，自亦屬之。倘若公告在先，送達在後，即應以公告時為生
    效時。至於被告接受撤銷緩起訴處分書正本後，得依刑事訴
    訟法第256條之1第1項，於7日內聲請再議；及檢察官須俟該
    撤銷緩起訴處分確定後，始得繼續偵查或起訴，要屬另外問
    題（最高法院102年台非字第332號判決意旨參照）。查本件
    被告黃鳳龍因肇事逃逸案件，前經臺灣臺南地方檢察署檢察
    官以107年度偵字第14882號為緩起訴處分，緩起訴期間為2
    年，復經臺灣高等檢察署臺南檢察分署於107年10月15日以1
    07年度上職議字第4294號駁回再議確定，緩起訴期間自107
    年10月15日起至109年10月14日止；惟被告於緩起訴期間108
    年1月8日，另犯酒後駕車案件，遭檢方起訴，並經本院以10
    8年度交簡字第3060號判決有期徒刑2月確定，嗣檢察官依刑
    事訴訟法第253條之3第1項第1款規定，於109年4月12日以10
    9年度撤緩字第163號撤銷上開緩起訴處分等情，有上開緩起
    訴處分書、駁回再議處分書、判決書、撤銷緩起訴處分書等
    在卷可稽。
　2.查本件撤銷緩起訴之處分書，已向被告之戶籍地「臺南市○○
    區○○路0段000巷00號4樓之1」及居所地「臺南市○區○○○街00
    號」、「臺南市○區○○街00巷0號2樓」送達，因均未會晤被
    告本人，亦無受領文書之同居人或受僱人，而於109年5月6
    日、同年6月11日，經郵務機關寄存於臺南市警察局第一、
    三分局轄區東寧、文化、安中派出所（見109年度撤緩字第1
    63號卷第25、27、33頁），該撤銷緩起訴處分書已送達被告
    ，縱使未送達其中之居所地「臺南市○區○○路0段000巷00號4
    樓之2」，惟撤銷緩起訴書業於109年4月21日對外公告而發
    生效力，此有公告證明在卷可按（見同前撤緩卷之卷面）；
    且本案檢察官復分別再送達戶籍地「臺南市○○區○○路0段000
    巷00號4樓之1」及居所地「臺南市○區○○○街00號」、「臺南
    市○區○○街00巷0號2樓」、「臺南市○區○○路0段000巷00號4
    樓之2」，有寄存送達證書4件在卷可按（110年度撤緩字第9
    5號第31至37頁），並於本案撤銷緩起訴處分確定後，始對
    被告再偵查起訴，綜合上述，前開緩起訴處分既經合法撤銷
    且確定後，本件檢察官再提起公訴自符合法定程序，合先敘
    明。
二、本件被告所犯為死刑、無期徒刑、最輕本刑3年以上有期徒
    刑以外之罪，亦非高等法院管轄之第一審案件，其於準備程
    序中就被訴事實為有罪之陳述，經告知簡式審判程序之旨，
    並聽取檢察官及被告之意見後，本院依刑事訴訟法第273條
    之1第1項規定裁定進行簡式審判程序，是本案之證據調查，
    依同法第273條之2規定，不受同法第159條第1項、第161條
    之2、第161條之3、第163條之1及第164條至第170條所規定
    證據能力認定及調查方式之限制，合先敘明。
貳、認定犯罪事實所憑之證據及理由：
    訊據被告對於上開事實坦承不諱，核與被害人羅馨語指述之
    情節相符，復有台灣基督教長老教會新樓醫療財團法人麻豆
    新樓醫院診斷證明書1紙、道路交通事故現場圖、道路交通
    事故調查報告表(一)(二)、現場蒐證照片、臺南市○○○○○○○○
    ○道路○○○○○○○○○○○號查詢機車車籍、證號查詢機車駕駛人資
    料報表附卷可稽，足認被告之自白與事實相符，應可採信。
    本案事證明確，被告犯行堪可認定，應依法論科。
參、論罪科刑
一、按刑法第185條之4肇事逃逸罪，屬抽象危險犯，目的在於「
    維護交通安全，加強救護，減少被害人之死傷，促使駕駛人
    於肇事後，能對被害人即時救護」，課以肇事者在場及救護
    的義務。所保護之法益，除維護參與交通的眾人往來安全，
    避免事端擴大，和立即對於車禍受傷人員，採取救護、求援
    行動，以降低受傷程度外，尚含有釐清肇事責任的歸屬，及
    確保被害人的民事求償權功能，兼顧社會與個人之重疊性權
    益保障。是以肇事逃逸罪之重點，在於「逃逸」的禁止，若
    未等待警方人員到場處理，或無獲得他方人員同意，或不留
    下日後可以聯繫的資料，即逕自離開現場，均屬逃逸行為（
    最高法院105年度台上字第783號、104年度台上字第2570號
    判決意旨參照）。核被告所為，係犯刑法第185條之4第1項
    前段之駕駛動力交通工具發生交通事故，致人傷害而逃逸罪
    。
二、按88年4月21日增訂公布之刑法第185條之4規定：「駕駛動
    力交通工具肇事，致人死傷而逃逸者，處6月以上5年以下有
    期徒刑。」（102年6月11日修正公布同條規定，提高刑度為
    1年以上7年以下有期徒刑，構成要件均相同），其中有關「
    肇事」部分，可能語意所及之範圍，包括「因駕駛人之故意
    或過失」或「非因駕駛人之故意或過失」（因不可抗力、被
    害人或第三人之故意或過失）所致之事故，除因駕駛人之故
    意或過失所致之事故為該條所涵蓋，而無不明確外，其餘非
    因駕駛人之故意或過失所致事故之情形是否構成「肇事」，
    尚非一般受規範者所得理解或預見，於此範圍內，其文義有
    違法律明確性原則，此違反部分，應自本解釋公布之日起失
    其效力，業經司法院大法官於108年5月31日作成釋字第777
    號解釋在案。故駕駛人就事故之發生如無故意或過失時，揆
    諸上開解釋意旨，於該解釋公布之108年5月31日後至新法施
    行前，即已無刑法第185條之4肇事逃逸罪之適用，無論其離
    去現場是否基於逃逸之犯意，均不構成該罪。後該條文於11
    0年5月28日經修正公布，同年月30日起施行，修正後之規定
    為「駕駛動力交通工具發生交通事故，致人傷害而逃逸者，
    處6月以上5年以下有期徒刑；致人於死或重傷而逃逸者，處
    1年以上7年以下有期徒刑」、「犯前項之罪，駕駛人於發生
    交通事故致人死傷係無過失者，減輕或免除其刑」。惟行為
    之處罰，以行為時之法律有明文規定者為限，刑法第1條前
    段定有明文，又法律不溯既往及罪刑法定主義為刑法時之效
    力之兩大原則，行為應否處罰，應以行為時之法律有無規定
    處罰為斷，若行為時與行為後之法律皆有處罰規定，始有刑
    法第2條比較新舊法之適用（最高法院72年台上字第6306號
    判決意旨參照）。即駕駛人就事故之發生並無故意或過失時
    ，揆諸上開解釋意旨，於該解釋公布之108年5月31日後至新
    法施行前，即無刑法第185條之4肇事逃逸罪之適用，無論其
    離去現場是否基於逃逸之犯意，均不構成該罪。
三、按本案被告係於107年6月26日駕駛動力交通工具肇事，縱使
    無過失，依上述法理，仍構成肇事逃逸罪。惟駕駛人於發生
    交通事故致人死傷係無過失者，減輕或免除其刑，修正後之
    刑法第185條之4第2項定有明文。查本案被告係直行車，被
    害人係騎乘機車同向行駛於被告左前方，欲右轉至中正南路
    288號加油站加油時，雙方車輛發生擦撞，依雙方路權觀之
    ，本件車禍實無法遽為認定被告有過失；且本案經送請臺南
    市車輛行車事故鑑定會鑑定結果，亦認定：被告無法鑑定有
    肇事因素等情，有臺南市車輛行車事故鑑定會111年2月22日
    南鑑0000000案鑑定意見書1份在卷可佐（本院卷頁153）。綜
    上，足認被告就本件交通事故，無法證明有過失責任，應有
    上開減、免其刑規定之適用。
四、爰審酌被告明知駕車肇事有人受傷，竟未停車救助，亦未報
　　警處理，反逕自逃離現場，所為固屬可議，惟考量被告之年
　　紀、素行、智識程度（高中學歷）、未婚、無子、犯罪方法
　　、與被害人無特殊關係、坦承犯行之態度、就上開交通事故
    並無過失、被害人所受傷害非重，以及案發後業與被害人和
    解，有被害人刑事陳報狀1份附卷可佐（本院卷頁127）等一
    切情狀，爰諭知如主文所示。　
據上論斷，應依刑事訴訟法第273條之1第1項、第299條第1項前
段，判決如主文。
本案經檢察官施胤弘提起公訴，檢察官林容萱到庭執行職務。
中　　華　　民　　國　　111 　年　　6 　　月　　14　　日
　　　　　　　　　刑事第四庭    法　官　張  菁
以上正本證明與原本無異
如不服本判決應於收受本判決後20日內向本院提出上訴書狀，並
應敘述具體理由。其未敘述上訴理由者，應於上訴期間屆滿後20
日內向本院補提理由書狀（均須按他造當事人之人數附繕本）
「切勿逕送上級法院」。
　　　　　　　　　　　　　　　　書記官　蔡佳玲
中　　華　　民　　國　　111 　年　　6 　　月　　14　　日
附錄本案論罪法條全文：
中華民國刑法第185條之4
駕駛動力交通工具發生交通事故，致人傷害而逃逸者，處6月以
上5年以下有期徒刑；致人於死或重傷而逃逸者，處1年以上7年
以下有期徒刑。
犯前項之罪，駕駛人於發生交通事故致人死傷係無過失者，減輕
或免除其刑。